臺灣臺北地方法院刑事判決
110年度審易字第1467號
公  訴  人  臺灣臺北地方檢察署檢察官
被      告  鄧翰陽


上列被告因妨害自由案件，經檢察官提起公訴（110年度偵字第1
5169號），本院判決如下：
    主  文
鄧翰陽犯強制罪，處拘役拾日，如易科罰金，以新臺幣壹仟元折
算壹日。
    事  實
一、鄧翰陽於民國110年1月9日23時50分許，在臺北市大安區光
    復南路與仁愛路4段交岔路口，因與吳柏翰發生行車糾紛，
    竟基於強制之犯意，駕駛車牌號碼0000-00號自用小客貨車
    ，靠近吳柏翰駕駛之車牌號碼000-0000號營業用小客車後，
    下車以身體緊靠該車前方保險桿，以此強暴方式，妨害吳柏
    翰駕車自由行動之權利。嗣經警獲報到場處理後，查悉上情
    。　　
二、案經吳柏翰訴由臺北市政府警察局大安分局報告臺灣臺北地
    方檢察署檢察官偵查起訴。
    理  由
壹、程序部分：
一、按法院認為應科拘役、罰金或應諭知免刑或無罪之案件，被
    告經合法傳喚無正當理由不到庭者，得不待其陳述逕行判決
    ，刑事訴訟法第306條定有明文。查被告鄧翰陽經本院合法
    通知，於110年11月1日審理期日無正當理由不到庭，有本院
    審判筆錄、刑事報到單、臺灣高等法院被告前案紀錄表等件
    （見本院卷第38、43至45、47頁）在卷可查。因本院認本案
    係應科拘役案件，爰依前揭規定，不待被告到庭陳述逕行判
    決。
二、次按被告以外之人於審判外之言詞或書面陳述，除法律有規
    定者外，不得作為證據；被告以外之人於審判外之陳述，雖
    不符刑事訴訟法第159條之1至第159條之4等條規定，而經當
    事人於審判程序同意作為證據，法院審酌該言詞陳述或書面
    陳述作成時之情況，認為適當者，亦得為證據；當事人、代
    理人或辯護人於法院調查證據時，知有第159條1項不得為證
    據之情形，而未於言詞辯論終結前聲明異議者，視為有前項
    之同意，刑事訴訟法第159條第1項、第159條之5分別定有明
    文。查被告就本判決所引用具傳聞性質之各項證據資料，並
    未曾敘明其對證據能力是否有所爭執，而本院進行審理期日
    ，被告經合法通知亦未到庭就證據能力部分陳述意見，業如
    前述，堪認被告未於本案言詞辯論終結前就傳聞證據之證據
    能力聲明異議。本院於審理期日依法踐行調查證據程序，檢
    察官就上開證據之證據能力均表示不爭執證據能力（見本院
    卷第52頁），復查無依法應排除證據能力之情形，依上開規
    定，均應有證據能力。
三、本判決所引之非供述證據，因與本案間有證據關連性，且查
    無事證足認有違背法定程序或經偽造、變造所取得之情事，
    並經本院依法踐行調查程序，本院審酌上開證據資料製作時
    之情況，尚無違法不當之瑕疵，亦認均有證據能力。
貳、實體部分：
一、認定犯罪事實所憑之證據及理由：
  ㈠訊據被告對於其有於前開時間、地點以身體緊靠告訴人吳柏
    翰所駕車輛之事實予以承認（見本院卷第37頁）。且據證人
    吳柏翰於警詢時證述明確（見偵卷第13至15頁），並經本院
    勘驗錄影光碟屬實（見本院卷第49至51、55至75頁），是此
    部分事實，應堪認定。
　㈡被告固辯稱：我沒有想要強暴、脅迫他人，我只是想要理論
    而已云云。惟按刑法第304條第1項之強制罪，乃行為人主觀
    上出於強使他人行無義務之事或妨害其行使權利之故意，客
    觀上則以強暴、脅迫之方式，使人行無義務之事或妨害人行
    使權利，即足當之。查被告係以身體緊靠告訴人所駕車輛之
    前方保險桿，致告訴人無法駕車自由行動一節，有本院勘驗
    筆錄1份（如上卷頁）在卷可憑，則被告確有阻擋告訴人自
    由離去之行為，妨害告訴人之行動自由，而侵害告訴人之自
    由法益，且其主觀上亦係出於不讓告訴人離去之目的，顯係
    基於強制之故意甚明，至被告所稱其係因想要理論等語，應
    僅係被告為強制行為之動機，然此無礙被告之行為係該當強
    制罪之構成要件。
  ㈢綜上，本案事證明確，被告前揭犯行應堪認定，應依法論科
    。
二、論罪科刑： 　　
  ㈠核被告所為，係犯刑法第304條第1項之強制罪。
　㈡爰審酌被告因與告訴人發生行車糾紛，竟不思理性處理，而
    以前揭方式妨害告訴人駕車自由移動之權利，所為實有不該
    ，且於犯後未能坦承犯行，亦未與告訴人達成和解，另考量
    其犯罪動機、行為手段、所生危害程度，及其自陳之智識程
    度及家庭經濟狀況（見偵卷第9頁）等一切情狀，量處如主
    文所示之刑，並諭知易科罰金之折算標準。
據上論斷，應依刑事訴訟法第299條第1項、第306條，刑法第304
條第1項、第41條第1項前段，刑法施行法第1條之1第1項，判決
如主文。
本案經檢察官王文成偵查起訴，檢察官吳春麗到庭執行職務。 
　　
中　　華　　民　　國　　110 　年　　11 　 月　   8　　日
　　　　　　　　　刑事第二十一庭  法　官　倪霈棻
上正本證明與原本無異。 
如不服本判決應於收受送達後20日內向本院提出上訴書狀，並應
敘述具體理由；其未敘述上訴理由者，應於上訴期間屆滿後20日
內向本院補提理由書（均須按他造當事人之人數附繕本）「切勿
逕送上級法院」。告訴人或被害人如對於本判決不服者，應具備
理由請求檢察官上訴，其上訴期間之計算係以檢察官收受判決正
本之日期為準。 因疫情而遲誤不變期間，得向法院聲請回復原
狀。
                                  書記官  陳怡君
中　　華　　民　　國　　110 　年　　11　　月　　9 　　日
附錄本案所犯法條全文
中華民國刑法第304條
以強暴、脅迫使人行無義務之事或妨害人行使權利者，處3年以
下有期徒刑、拘役或9千元以下罰金。
前項之未遂犯罰之。